臺灣士林地方法院民事簡易判決
111年度湖簡字第387號
原      告  第一金融資產管理股份有限公司

法定代理人  施志調  
訴訟代理人  鄭智敏  
            王秋翔  
被      告  李佳寧即林淑華之繼承人


訴訟代理人  杜冠忠  
上列當事人間請求清償借款事件，經本院於民國111年5月3日言
詞辯論終結，判決如下：
    主  文
原告之訴駁回。
訴訟費用新臺幣1,990元由原告負擔。
    事實及理由
一、原告主張：訴外人即被繼承人林淑華前於民國92年4月7日向
    訴外人中華商業銀行股份有限公司（下稱中華商銀）申辦小
    額信用貸款，約定以麥克現金卡為工具循環使用，被告得於
    該銀行核准之借款額度內，持該現金卡於自動付款設備向該
    銀行借用現金，或以轉帳方式動用借款，借款利率按週年利
    率18.25%計算，若逾期未清償者，除喪失期限利益外，延滯
    期間改按週年利率20%計付遲延利息，嗣因銀行法之修正，
    於104年9月1日後，上揭利息則應按週年利率15%計算。詎林
    淑華未依約償還借款本息，截至95年10月30日止，尚欠新臺
    幣（下同）180,888元（含本金161,922元、已到期利息18,9
    66元）未付，而林淑華於95年9月3日死亡後，業經被告依法
    辦理限定繼承。嗣因中華商銀已將其對被告之上述債權全部
    讓與原告，並依規定於96年1月3日登報公告，爰依消費借貸
    契約及債權讓與法律關係提起本件訴訟等語。並聲明：被告
    應於繼承林淑華所得遺產範圍內，給付原告180,888元，及
    其中161,922元，自95年10月31日起至104年8月31日止，按
    週年利率20%計算之利息，暨自104年9月1日起至清償日止，
    按週年利率15%計算之利息。
二、被告則主張已依繼承發生時法律辦理限定繼承，且本件原告
    請求已罹於時效，故為時效抗辯等語。並聲明：原告之訴駁
    回。
三、法院之判斷：
（一）原告主張被告未依約償還借款本息及其受讓取得本件債權
      等節，業據提出麥克現金卡申請書、小額信用貸款契約暨
      約定書、交易明細表、債權讓與證明書、登報公告及臺灣
      新北地方法院家事法庭110年4月15日函覆等資料為證（見
      本院卷第17至27頁、第39頁），被告就此部分並未爭執，
      堪信原告主張為真正。
（二）按請求權，因15年間不行使而消滅，民法第125條本文定
      有明文。次按「利息債權為從權利，已屆清償期之利息債
      權，固具有獨立性而有法定請求權時效期間之適用。惟主
      權利因時效消滅者，其效力及於從權利」，民法第146條
      亦有明文。此從權利包括已屆清償期之遲延利息在內。觀
      諸該條文立法理由：「謹按權利有主從之別，從權利之時
      效雖未完成，而主權利既因時效而消滅，則從權利亦隨之
      而消滅，此蓋以從隨主之原則也」自明。故債務人於請求
      權時效期間屆滿時，即取得時效抗辯權，時效完成後，一
      經行使抗辯權，該當權利之請求權即歸於消滅，從權利之
      時效雖未完成，亦隨之而消滅，此為時效制度之使然（最
      高法院99年第5次民事庭會議決議、最高法院99年度台抗
      字第561號裁判意旨參照）。末按消滅時效，自請求權可
      行使時起算；消滅時效因請求、承認、起訴而中斷；時效
      完成後，債務人得拒絕給付。債務人於受通知時，所得對
      抗讓與人之事由，皆得以之對抗受讓人。同法第128條、
      第129條第1項、第144條第1項、第299條第1項，亦有明文
      。本件原告既係受讓中華商銀對被告之債權，揆諸前開規
      定，被告自得以其得對中華商銀主張之抗辯事由，對抗原
      告。經查，原告係於111年3月9日起訴請求被告清償借款
      ，有卷附起訴狀收文戳可佐。而依原告提出之債權讓與公
      告日期為96年1月3日（見本院卷第23頁），嗣後被告亦無
      還款紀錄。故本件原告對被告借款返還請求權時效應自96
      年1月3日起算至111年1月3日為止，應堪認定。然本件原
      告遲至111年3月9日始向本院起訴請求，揆之前揭說明，
      被告以原告對其之借款返還請求權已罹於時效消滅為由，
      抗辯其得拒絕給付，即屬有據。又本件被告既已為時效抗
      辯，則上開借款債權之利息從權利，依前述說明即隨之消
      滅。  
四、從而，原告依消費借貸契約、繼承及債權讓與法律關係，請
    求被告於繼承林淑華所得遺產範圍內，給付原告180,888元
    ，及其中161,922元，自95年10月31日起至104年8月31日止
    ，按週年利率20%計算之利息，暨自104年9月1日起至清償日
    止，按週年利率15%計算之利息，為無理由，應予駁回。
五、本件事證已臻明確，兩造其餘攻擊防禦方法及證據，經審酌
    後，認對於判決結果均無影響，爰不一一論述，併此敘明。
六、訴訟費用負擔之依據：民事訴訟法第78條。並確定原告應負
    擔之訴訟費用額為1,990元（即第一審裁判費）。
中　　華　　民　　國　　111 　年　　5 　　月　　23　　日
                  內湖簡易庭  法  官  林銘宏
本件為正本係照原本作成。
如不服本判決，應於送達後20日內，向本院提出上訴狀並表明上
訴理由，如於本判決宣示後送達前提起上訴者，應於判決送達後
20日內補提上訴理由書（須附繕本）。
中　　華　　民　　國　　111 　年　　5 　　月　　23　　日
                              書記官  許秋莉